【裁判字號】    99,訴,661
【裁判日期】    990531
【裁判案由】    清償借款等
【裁判全文】
臺灣板橋地方法院民事判決               99年度訴字第661號
原      告    丁○○
訴訟代理人    丙○○
              乙○○
被      告    良璜室內裝修工程有限公司
特別代理人    甲○○原名陳麗.
被      告    甲○○即許堯烊之遺產管理人
上列當事人間請求清償借款等事件，經本院於民國99年5月24日
言詞辯論終結，判決如下：
    主      文
被告良璜室內裝修工程有限公司及被告甲○○即許堯烊之遺產管
理人應給付原告新臺幣壹佰萬元，及自民國九十九年二月二十六
日起至清償日止，按週年利率百分之五計算之利息。
被告良璜室內裝修工程有限公司及被告甲○○即許堯烊之遺產管
理人應給付原告新臺幣貳佰萬元，及自民國九十九年二月二十六
日起至清償日止，按週年利率百分之五計算之利息。
被告良璜室內裝修工程有限公司及被告甲○○即許堯烊之遺產管
理人應給付原告新臺幣壹佰萬元，及自民國九十九年二月二十六
日起至清償日止，按週年利率百分之五計算之利息。
被告甲○○即許堯烊之遺產管理人應給付原告新臺幣參拾壹萬參
仟伍佰元，及自民國九十九年二月二十六日起至清償日止，按週
年利率百分之五計算之利息。
被告甲○○即許堯烊之遺產管理人應給付原告新臺幣壹拾萬零參
佰元，及自民國九十九年二月二十六日起至清償日止，按週年利
率百分之五計算之利息。
訴訟費用由被告負擔。
    事實及理由
甲、程序方面：
  一、按對於無訴訟能力人為訴訟行為，因其無法定代理人，或
      其法定代理人不能行代理權，恐致久延而受損害者，得聲
      請受訴法院之審判長，選任特別代理人，民事訴訟法第51
      條第1項定有明文。本件依卷附被告良璜室內裝修工程有
      限公司（以下簡稱良璜公司）變更登記表之記載，良璜公
      司僅置董事一人即許堯烊執行業務並代表公司，而良璜公
      司之其餘股東除原告丁○○外，均已拋棄繼承乙情，有卷
      附戶籍謄本為證，且被告良璜公司並無因解散或經主管機
      關撤銷或廢止登記而須進行清算程序，有卷附公司基本資
      料查詢單為證，故原告以其與被告良璜公司有返還借款訴
      訟之必要為由，聲請選任被告良璜公司之特別代理人，業
      經台灣台北地方法院以98年度審聲字第756號裁定准許選
      任甲○○（原名陳麗花）於原告與被告良璜公司間返還借
      款事件訴訟時，為被告良璜公司之特別代理人確定在案，
      有原告提出台灣台北地方法院98年度審聲字第756號、台
      灣高等法院98年度抗字第1624號民事裁定影本等件為證。
  二、原告主張被告許堯烊向伊借款並持有其簽發支票為由，提
      起本件請求清償借款等之訴，被告許堯烊前於98年3月18
      日死亡，，而其繼承人甲○○（原名陳麗花）、許憶鵬、
      許嘉玲、蔡許麗珠、許福泉、許麗雲及許麗珍等人均聲明
      拋棄繼承，業經本院以98年度繼字第856號、98年度司繼
      字第18號准予備查在案，因被告許堯烊之法定順序之繼承
      人均已拋棄繼承，業經同為被告許堯烊之債權人台灣中小
      企業銀行股份有限司以利害關係人身分聲請法院選任遺產
      管理人，業經本院以98年度財管字第49號裁定選任被告許
      堯烊之配偶甲○○（原名陳麗花）為被告繼承人許堯烊之
      遺產管理人，有原告提出本院98年度財管字第49號民事裁
      定影本為證，故原告臚列被告「甲○○即許堯烊之遺產管
      理人」，於法有據，合先敘明。
  三、按訴狀繕本送達後，原告不得將原訴變更或追加他訴，但
      有下列各款情形之一者，不在此限：(三)擴張或減縮應受判
      決事項之聲明者，民事訴訟法第255條第1項第3款定有明
      文。查本件原告訴訟代理人於本院99年5月24日言詞辯論
      時當庭陳明變更99年5月7日民事準備書狀第1至5項聲明法
      定遲延利息之起算日，均自支付命令繕本送達翌日起算；
      並變更第4項聲明法定遲延利息之利率為週年利率5%，為
      減縮應受判決事項之聲明，依上規定，自應准許。
乙、實體方面：
  一、原告主張：
    (一)被繼承人許堯烊前於93年12月間以個人及其為被告良璜公
      司法定代理人之身分，向原告借款新臺幣（下同）100萬
      元，並稱以該借款投資被告良璜公司，由原告簽發誠泰商
      業銀行支票2張（票號：CC00000 00及CC0000000，面額均
      為50萬元，發票日93年12月29日、93年12月30日）交付予
      許堯烊，並由其配偶甲○○（原告陳麗花簽收）。
    (二)許堯烊復於95年12月初間以個人及其為被告良璜公司法定
      代理人之身分，向原告借款新臺幣（下同）200萬元，並
      稱以該借款投資被告良璜公司，由原告簽發台新商業銀行
      支票1張（票號：CT631336，面額200萬元），並於同年12
      月5日交付予許堯烊。
    (三)許堯烊再於97年8月18日以個人及其為被告良璜公司法定
      代理人之身分，邀集原告投資被告良璜公司，並簽訂投資
      契約書，原告於97年8月20日向親友調度現金100萬元借予
      被告，許堯烊並於投資契約書簽名以代簽收現金。
    (四)許堯烊另於97年12月13日向原告借款30萬元，約定於98年
      3月14日清償全部款項313500元，許堯烊並簽發中國信託
      商業銀行支票1張（票號：HE0000000，面額313500元，發
      票日：98年3月14日）以為借款之擔保，詎料該支票屆期
      提示竟遭退票，原告迄未獲清償。
    (五)許堯烊於98年2月間向原告借款15萬元，原告乃以自己名
      義向中國信託商業銀行信用借款15萬元（分三期還款，每
      期50150元），中國信託商業銀行於98年2月16日撥款至原
      告於台新銀行大安分行之帳戶內，同日原告再跨行轉帳至
      許堯烊於萬泰商業銀行新店分行之帳戶內，許堯烊僅於同
      年3月8日還款一期54650元（含手續費），其餘款項10030
      0元仍未清償。
    (六)原告爰依消費借貸契約之法律關係，請求被告良璜公司、
      甲○○即許堯烊之遺產管理人給付之。並聲明如下：
      被告良璜公司及被告甲○○即許堯烊之遺產管理人應給
        付原告100萬元，及自支付命令繕本送達翌日起至清償
        日止，按週年利率5%計算之利息。
      被告良璜公司及被告甲○○即許堯烊之遺產管理人應給
        付原告200萬元，及自支付命令繕本送達翌日起至清償
        日止，按週年利率5%計算之利息。
      被告良璜公司及被告甲○○即許堯烊之遺產管理人應給
        付原告100萬元，及自支付命令繕本送達翌日起至清償
        日止，按週年利率5%計算之利息。
      被告甲○○即許堯烊之遺產管理人應給付原告313500元
        ，及自支付命令繕本送達翌日起至清償日止，按週年利
        率5%計算之利息。
      被告甲○○即許堯烊之遺產管理人應給付原告100300元
        ，及自支付命令繕本送達翌日起至清償日止，按週年利
        率5%計算之利息。
  二、被告良璜公司之特別代理人及被告許堯烊之遺產管理人甲
      ○○則以下列陳詞置辯：伊個人與原告間無債權債務關係
      存在，並已依法拋棄繼承，亦未繼承許堯烊絲毫財產，且
      其名下之不動產亦遭波及被查封、拍賣中，伊僅係被選任
      特別代理人及遺產管理人，個人並非債務人云云，並聲明
      駁回原告之訴。
  三、查債務人對於支付命令於法定期間合法提出異議者，支付
      命令於異議範圍內失其效力，以債權人支付命令之聲請，
      視為起訴或聲請調解。民事訴訟法第519條第1項定有明文
      。本件原告前曾依督促程序聲請本院核發支付命令，本院
      司法事務官於99年2月22日掣發之支付命令，因債務人提
      出異議，揆諸上開規定，原支付命令即已失其效力，特此
      說明。又當事人死亡者，訴訟程序在有繼承人、遺產管理
      人或其他依法令應續行訴訟之人承受其訴訟以前當然停止
      。民事訴訟法第168條定有明文。被告良璜公司之特別代
      理人及被告許堯烊之遺產管理人甲○○上開抗辯各節，因
      伊僅為原告依民事訴訟法第51條第1項聲請法院選任為被
      告良璜公司之特別代理人，及其他利害關係人依民法第11
      76條第6項、第1178條第2項之規定聲請法院選任為被告許
      堯烊之遺產管理人，甲○○個人並非實體債權債務關係之
      當事人，其為被告良璜公司之特別代理人乃係為避免久延
      訴訟而受損害之訴訟代理制度而設；遺產管理人之設，亦
      旨在管理保存及清算遺產，以免遺產散失，此遺產管理人
      係以第三人之地位，依法取得上開管理保存遺產等權限，
      而非使甲○○個人因而承擔被繼承人許堯烊之權利義務關
      係。本件原告並非對甲○○個人起訴（詳如本院99年5月2
      4日言詞辯論筆錄可參），而係對被告良璜公司及許堯烊
      提起本件訴訟，甲○○單純僅係被告之特別代理人及遺產
      管理人而已，自毋庸承繼被告2人之債權債務關係，甲○
      ○所辯各節似有誤會，附此敘明。
  四、查原告主張之事實，已據其提出支票影本2件、支票存根
      、帳戶存摺封面及明細表影本各1件、投資契約書影本1件
      、支票影本1件、存摺封面、存款交易明細查詢資料影本
      各1件、存摺封面及明細表影本各1件及消費總覽明細表影
      本1件為證，且被告對於原告主張被告借款及簽發支票等
      事實並不爭執，自堪信原告之主張為真實。
  五、按給付無確定期限者，債務人於債權人得請求給付時，經
      其催告而未為給付，自受催告時起，負遲延責任。其經債
      權人起訴而送達訴狀，或依督促程序送達支付命令，或為
      其他相類之行為者，與催告有同一之效力。遲延之債務，
      以支付金錢為標的者，債權人得請求依法定利率計算之遲
      延利息。但約定利率較高者，仍從其約定利率。應付利息
      之債務，其利率未經約定，亦無法律可據者，週年利率為
      百分之五。民法第223條第1項、第203條分別定有明文。
      從而，原告依消費借貸契約法律關係請求被告給付如主文
      所示，及自支付命令繕本送達翌日即99年2月26日起至清
      償日止，按週年利率5%計算之法定遲延利息，為有理由，
      應予准許。
  六、訴訟費用負擔之依據：民事訴訟法第78條、第85條第1項
      前段。
中    華    民    國    99    年    5    月    31    日
                  民事第三庭    法  官  張紫能
以上正本係照原本作成
如對本判決上訴，須於判決送達後20日內向本院提出上訴狀
中    華    民    國    99    年    5    月    31    日
                                書記官  蔡佳容

司法院資訊處製作；財團法人民間司法改革基金會備份。
